【裁判字號】    89,重訴,3
【裁判日期】    900306
【裁判案由】    殺人
【裁判全文】
臺灣宜蘭地方法院刑事判決                            八十九年度重訴字第三號
    公  訴  人  臺灣宜蘭地方法院檢察署檢察官
    被      告  丙○○
    選任辯護人  林國漳律師
右列被告因殺人案件，經檢察官提起公訴 (八十九年度偵字第一六五八號)，本院判
決如左：
    主  文
丙○○殺人，處有期徒刑拾貳年。扣案之生魚片刀壹把沒收。
    事  實
一、丙○○與黃玉珠係夫妻，平日感情不睦分居二處，於民國八十七年間，因黃玉珠
    將其名下土地出售並未徵詢其意見，更生怨隙。於八十九年六月十四日晚間九時
    許，丙○○至宜蘭縣冬山鄉○○路十巷三弄二號黃玉珠之住處，因見其外套多日
    未洗，責問黃玉珠因而發生口角，丙○○忿憤未息，將該外套拿到廚房燃燒並飲
    酒，於晚間十時五十分許，見黃玉珠於二樓房間睡覺，詎丙○○竟頓萌殺害黃玉
    珠之意圖，自廚房拿取其所有原置於廚房雜物櫃上之生魚片刀一把，先後朝床上
    之黃玉珠下腹部距中線二公分及腹部距中線十二公分處刺入二刀。造成黃玉珠因
    腹部戳刺傷合併臟器血管刀創大量出血，經丙○○女兒乙○○送往羅東聖母醫院
    急救，至同日晚間十一點二十分到醫院前即已死亡。丙○○則於同日晚間十一時
    十分有偵查犯罪職務之公務員發覺其犯罪前，向宜蘭縣羅東分局廣興派出所警員
    承認殺人而自首，並表示願意接受裁判。
二、案經宜蘭縣警察局羅東分局報告台灣宜蘭地方法院檢察署檢察官偵查起訴。
    理  由
一、訊據被告丙○○固坦承持生魚片刀朝被害人黃玉珠腹部刺入二刀之事實，然矢口
    否認有何殺害黃玉珠之意思，辯稱：「.... 那天晚上我又去，叫他幫我洗衣服
    ，他叫我自己洗，我不高興，就將衣服在廚房燒掉，然後喝酒，喝到頭暈暈的，
    本來要拿種花的鏟子要打他，沒想到是拿到刀子，當時我喝酒頭暈暈的沒有注意
    是刀子」云云。惟查：
（一）被害人黃玉珠確於右揭時地遭生魚片刀刺入二刀，因戳刺傷併大量出血於送醫
      前死亡，業經台灣宜蘭地方法院檢察署檢察官督同法醫師相驗屬實，製有相驗
      屍體證明書、驗斷書及勘驗筆錄附卷可稽，復有生魚片刀一把扣案及被害人照
      片、現場圖在卷可按。
（二）被害人所受傷勢，查係被告持刀刺殺所造成，為被告於警訊及偵查中所自承，
      並有證人乙○○證述：「八十九年六月十四日二十二時許，我發現我父親丙○
      ○在廚房地面上悶燒外套，且在旁飲酒吃便當，我便前往詢問他為何悶燒外套
      ，將整個屋內弄的全是焦味，我父親便回答因其外套放置房間內兩、三天，而
      死者未幫他清洗，乾脆將外套燒掉算了，之後我就上樓，經過二樓我媽房間探
      頭看她在睡覺，我就上四樓準備睡覺時，約半小時左右，即聽到我媽大聲哀叫
      一聲，我隨即下樓察看我媽躺在床上腹部都是血，嘴巴、鼻孔大量出血，而我
      父親站在床邊，手持兇器殺魚刀.... 」等語、證人即丙○○孫女甲○○供證
      ：伊有聽到外婆即黃玉珠大叫一聲後，伊與其母即乙○○從四樓下二樓外婆房
      間查看，才知外婆被殺，當時有看到門旁有一把殺魚刀等語。足徵被告於警訊
      及偵查中所為自白確屬真實。
（三）被告雖辯稱非故意要殺害被害人，本要以花鏟子打被害人云云。觀之被害人黃
      玉珠之傷勢：被告係以生魚片刀，先一刀刺向黃玉珠下腹部距腹中線二公分處
      （臍部左上方有約四‧三Ｘ三至五公分之刺切傷）刀背上刀刃下刀創至臟器血
      管刀創出血，再朝黃玉珠之腹部距離腹中線十二公分處猛刺第二刀（季肋部有
      約七Ｘ五公分至七公分之刺切傷），刀背上刀刃下創傷至左肋骨折、臟器血管
      刀創大量出血，有檢察署驗斷書、相驗筆錄在卷可考，足見被告應係持生魚片
      刀直接刺擊被害人腹部之人身要害二刀。又被告所持生魚片刀刀鋒尖利、刀柄
      長十二。五公分、刀寬約三。五公分、刀刃長二十四公分，有現場圖可資佐證
      ，稽之被告以利刀，刺入一刀後，仍繼續刺入第二刀，足認被告應非錯拿花鏟
      之情形，被告所辯不足採信，且以被害人傷勢部位及被告所持有之兇器，均足
      認被告具有殺人之犯意。
（四）被告辯稱渠當天喝了不少酒才致錯拿成刀子云云。經查，證人即警員邱明賢於
      本院調查時供證，被告當天係自己騎機車至派出所表示要自首，當時意識還清
      楚等語、證人乙○○亦證稱當時沒有發現他精神有無異樣等語。本院將被告送
      行政院國軍退除役官兵輔導委員會員山榮民醫院實施精神鑑定結果，該醫院以
      ：「個案犯罪時雖有飲酒，事後清楚知道時間，離去路線講的十分詳細，不像
      是酒精影響下犯案，犯罪時精神意識清楚... 非酒精造成犯案」、「.... 無
      精神病現象，故判定精神正常」，有該醫院於八十九年八月十日及十二月六日
函及所附之二次鑑定報告書在卷可稽。可認被告並無因精神耗弱而犯案之情形
      。
（五）綜右事證，被告所為不知持生魚片刀殺害被害人之辯解，核屬卸責之詞，並不
      足採，被告右揭犯罪行為，已經證明，應依法論科。
二、核被告所為犯刑法第二百七十一條第一項之殺人罪，被告犯案後於有偵查犯罪職
    務之公務員發覺其犯罪前，向宜蘭縣羅東分局廣興派出所警員承認殺人而自首，
    並表示願意接受裁判等情，業據證人邱明賢證述在卷，應依刑法第六十二條前段
    之規定，減輕其刑。爰審酌被告無前科素行、持刀行兇之犯罪動機、目的、手段
    及對被害人所致生命法益之危害、與被害人為夫妻關係、犯後態度等一切情狀，
    量處如主文所示之刑。至扣案之生魚片刀一把，為被告所有，並供被告犯罪所用
    ，業據被告供明在卷，應併予宣告沒收。
據上論斷，應依刑事訴訟法第二百九十九條第一項前段、刑法第二百七十一條第一項
、第六十二條前段、第三十八條第一項第二款，判決如主文。
本案經檢察官林慧到庭執行職務。
中    華    民    國      九十        年      三        月      六      日
                            臺灣宜蘭地方法院刑事第二庭
              審判長    法  官  黃  永  勝
                                          法  官  林  俊  廷
                                          法  官  郭  淑  珍
右正本證明與原本無異。
如不服本判決，應於判決送達後十日內，向本院提出上訴狀。（應附繕本）
                                          書記官  陳  淑  宜
中    華    民    國      九十        年      三        月      九      日
附錄法條：刑法第二百七十一條第一項
殺人者，處死刑、無期徒刑或十年以上有期徒刑。
前項之未遂犯罰之。


司法院資訊處製作；財團法人民間司法改革基金會備份。
